【裁判字號】    92,訴,598
【裁判日期】    920728
【裁判案由】    偽造有價證券等
【裁判全文】
臺灣臺南地方法院刑事判決                          九十二年度訴字第五九八號
    公  訴  人  臺灣台南地方法院檢察署檢察官
    被      告  甲○○
    指定辯護人  本院公設辯護人  乙○○
右列被告因偽造有價證券等案件，經檢察官提起公訴（九十二年度偵字第三○五五號
），本院判決如左：
    主  文
甲○○共同意圖供行使之用，而偽造有價證券，處有期徒刑壹年捌月。如附表所示之
物均沒收。
    事  實
一、甲○○與丁○○（本院另案審理中）曾是婆媳關係，王美華（檢察官另行偵辦中
    ）原係丁○○之大姑，其三人均無繳付貸款之意，而共同基於偽造有價證券、行
    使偽造私文書及詐欺取財之犯意聯絡，於民國八十八年一月八日，由丁○○出面
    ，向慶豐商業銀行股份有限公司苓雅分行（下稱慶豐銀行）貸款新台幣（下同）
    四十七萬五千元，用以購買車牌號碼ＹＺ－三六三五號自用小客車乙輛，並在與
    慶豐銀行人員丙○○辦理對保手續時，由甲○○、王美華持換貼其二人照片加以
    變造之劉陳鈴華、劉秀美國民身分證，分別假冒丁○○母親劉陳鈴華及丁○○姊
    姊劉秀美，擔任前開貸款之連帶保證人及用供擔保之本票之共同發票人，在購車
    貸款契約書、本票上，由甲○○捺指印表示係劉陳鈴華，另由王美華偽簽劉秀美
    之簽名，並分別以盜刻之劉陳鈴華、劉秀美印章蓋用其上，而偽造上開契約書及
    本票，再將之交付丙○○而行使之，使慶豐銀行陷於錯誤核貸前開貸款，並使劉
    陳鈴華及劉秀美有受追償債務之虞，足以生損害於慶豐銀行、劉陳鈴華及劉秀美
    之權益。嗣丁○○取得上開自小客車後，即將車輛予以典當，並拒不繳付貸款，
    經慶豐銀行於八十八年三月二十三日將上開債權讓與朝欽實業股份有限公司（下
    稱朝欽公司），由朝欽公司向臺灣高雄地方法院聲請本票裁定，惟劉陳鈴華、劉
    秀美提起確認本票債權不存在之訴，經臺灣高雄地方法院鳳山簡易庭以八十八年
    度鳳簡字第六二二號民事判決，確認上開貸款契約書及本票上之簽名及指印均非
    渠等所為，始發現上情。
二、案經丁○○自白後經臺灣台南地方法院檢察署檢察官自動檢舉偵查起訴。
    理  由
一、訊據被告甲○○於本院審理中矢口否認有上揭詐欺取財、行使偽造文書及偽造有
    價證券犯行，辯稱：伊有跟丁○○說不要這樣，自己做要自己承擔，她說她會全
    部擔起來，沒有伊的事情云云。經查：
  (一)、右揭事實，業經同案被告丁○○於偵查中供述：「（問：當時何人和你一同前
      往對保？）是業務員來對保，我找大姑及婆婆對保的，而劉陳鈴華和劉秀美則
      是我親媽及親姊姊，是我先生教我的，以前買第一台時也是用這種方式，由我
      擔任保證人，買主是我先生吳再明。」、「（問：你婆婆和大姑所提出之不實
      身分證何來的？）是我先生拿給她們使用的，我婆婆是甲○○、我大姑是王美
      華。」等語明確（見九十年一月十五日偵訊筆錄），核與證人即對保人員丙○○於偵查及本院審理中證述：對保時被告確係持變造之身分證假冒劉陳鈴華乙
      節相符（詳見八十九年九月二十六日、九十二年二月十七日偵訊筆錄及本院九
      十二年七月十四日審判筆錄），且有貸款契約書及本票影本各一件在卷可資佐
      證。
  (二)、被告於本院調查時即供承：是同案被告丁○○拜託伊，她說不會害伊，會自己
      承擔，丁○○叫伊寫她媽媽的名字，身分證上的照片是伊的，是丁○○貼的，
      伊有在本票上蓋指印，契約有無蓋伊忘記了等語明確（見本院九十二年六月三
      日訊問筆錄），且被告於本院審理時復供陳：丁○○叫伊假裝她的母親等語，
      另證人丙○○並證述：對保當時有跟被告說丁○○要買車貸款，伊是保證人，
      被告說她知道等語（見本院九十二年七月十四日審判筆錄），是被告確有於慶
      豐銀行人員丙○○對保時，假冒劉陳鈴華在貸款契約書及本票上捺指印之事實
      ，堪予認定，且被告尚稱：伊有跟丁○○說不要這樣做，但是丁○○一直拜託
      伊等語，則其顯然就冒用他人名義在上開貸款契約書及本票上捺指印係違法一
      節，應有認識，是被告空言否認犯行，洵無足取。
  (三)、綜上所述，本案事證明確，被告犯行堪以認定，自應依法論科。
二、被告甲○○於本票之發票人欄假冒劉陳鈴華名義捺指印、印文，核其所為係犯刑
    法第二百零一條第一項之意圖供行使之用而偽造有價證券罪、又持變造之劉陳鈴
    華身分證向對保人員表示係劉陳鈴華本人，所為係犯同法第二百十六條、第二百
    十二條之行使特種文書罪、其於貸款契約書上捺指印、印文並持以向慶豐銀行貸
    款，係犯同法第二百十六條、第二百十條之行使偽造私文書罪、其與同案被告丁○○等人並無付款之意而以上開方式詐騙慶豐銀行致慶豐銀行核貸前開款項，所
    為係犯同法第三百三十九條第一項之詐欺取財罪。被告與同案被告丁○○、王美
    華間具有犯意聯絡及行為分擔，均為共同正犯。被告持偽刻之印章於貸款契約書
    、本票上偽造印文，及偽造署押行為，均係偽造私文書及偽造有價證券之部分行
    為；至其偽造私文書後持以行使，偽造之低度行為應為嗣後行使之高度行為所吸
    收；行使偽造有價證券之低度行為，應為偽造之高度行為所吸收，均不另論罪。
    被告所犯上開偽造有價證券罪、行使變造特種文書罪、行使偽造私文書罪及詐欺
    取財罪間，有方法目的之牽連關係，應依刑法第五十五條規定從一重之偽造有價
    證券罪處斷。再查偽造有價證券罪之最輕本刑為三年以上有期徒刑，被告當初係
    為提供擔保，即為特定目的而偽造本票，與一般偽造之有價證券，輕易經由背書
    轉讓而流通於社會，進而造成危害交易秩序之情形有間，且被告素行良好，一時
    失慮，罹此重典，如處以最輕本刑三年有期徒刑，猶嫌過苛，情輕法重，爰依刑
    法第五十九條之規定，酌量減輕其刑。爰審酌被告犯罪之動機、目的、手段、犯
    罪所生之危害，其犯罪情節尚異於一般偽造有價證券擾亂金融秩序之經濟犯罪，
    然犯罪後未能坦承犯行，復未與告訴人達成民事和解等一切情狀，量處如主文所
    示之刑。附表編號一至三分別係偽造之印章、印文及署押應依刑法第二百十九條
    規定宣告沒收，附表編號四所示之物分別係被告及同案被告王美華所有供犯罪所
    用之物，應依刑法第三十八條第一項第二款規定宣告沒收。
據上論斷，應依刑事訴訟法第二百九十九條第一項前段，刑法第二十八條、第二百零
一條第一項、第二百十六條、第二百十條、第二百十二條、第三百三十九條第一項、
第五十五條、第五十九條、第二百十九條、第三十八條第一項第二款，罰金罰鍰提高
標準條例第一條前段，判決如主文。
中      華      民      國    九十二    年      七      月    二十八    日
                              臺灣臺南地方法院刑事第二庭
                                  審判長  法  官  陳振謙
                                          法  官  洪士傑
                                          法  官  孫淑玉
右正本證明與原本無異。
如不服本判決，應於送達後十日內向本院提出上訴狀（應附繕本）。
                                          書記官  王元宏
中      華      民      國    九十二    年      七      月    二十九    日
附錄本案論罪科刑法條全文：
刑法第二百零一條
意圖供行使之用，而偽造、變造公債票、公司股票或其他有價證券者，處三年以上十
年以下有期徒刑，得併科三千元以下罰金。
行使偽造、變造之公債票、公司股票或其他有價證券，或意圖供行使之用，而收集或
交付於人者，處一年以上七年以下有期徒刑，得併科三千元以下罰金。
刑法第二百十六條
行使第二百十條至第二百十五條之文書者，依偽造、變造文書或登載不實事項或使登
載不實事項之規定處斷。
刑法第二百一十條
偽造、變造私文書，足以生損害於公眾或他人者，處五年以下有期徒刑。
刑法第二百一十二條
偽造、變造護照、旅券、免許證、特許證及關於品行、能力服務或其他相類之證書、
介紹書，足以生損害於公眾或他人者，處一年以下有期徒刑、拘役或三百元以下罰金
。
刑法第三百三十九條
意圖為自己或第三人不法之所有，以詐術使人將本人或第三人之物交付者，處五年以
下有期徒刑、拘役或科或併科一千元以下罰金。
以前項方法得財產上不法之利益或使第三人得之者，亦同。
前二項之未遂犯罰之。
附表：
┌──┬────────────────────────────────┐
│編號│             名       稱                                        │
├──┼────────────────────────────────┤
│一、│偽造劉陳鈴華、劉秀美印章各一顆                                  │
├──┼────────────────────────────────┤
│二、│本票上發票人欄偽造之劉陳鈴華、劉秀美署押及印文各二枚            │
├──┼────────────────────────────────┤
│三、│貸款契約書上連帶保證人欄偽造之劉陳鈴華、劉秀美署押及印文各二枚  │
├──┼────────────────────────────────┤
│四、│變造之劉陳鈴華、劉秀美國民身分證上換貼之甲○○、王美華照片各一幀│
└──┴────────────────────────────────┘


司法院資訊處製作；財團法人民間司法改革基金會備份。
